【裁判字號】    98,交易,239
【裁判日期】    990115
【裁判案由】    過失傷害
【裁判全文】
臺灣板橋地方法院刑事判決             98年度交易字第239號
公  訴  人  臺灣板橋地方法院檢察署檢察官
被      告  甲○○
上列被告因過失傷害案件，經檢察官提起公訴（97年度偵字第34
294 號、98年度調偵字第499 號），本院訊問被告為有罪陳述後
，改依簡式審判程序審理，並判決如下：
    主  文
甲○○因過失傷害人致重傷，處有期徒刑陸月，如易科罰金，以
新台幣貳仟元折算壹日。
    事  實
一、甲○○於民國97年11月3 日晚間23時31分許，駕駛車號V9-2
    356 號自用小客車，沿臺北縣板橋市○○道路往新莊分向行
    駛，行經上揭防汛道路樹堤幹73號前車道，本應注意駕駛人
    駕駛汽車，應遵守道路交通標誌、標線、號誌之指示，又汽
    車在劃有分向限制線之路段，不得駛入來車之車道內，且當
    時天候晴、夜間有照明之光線、柏油道路路面乾燥、無缺陷
    及障礙，依其智識、能力又無不能注意之情事，適有乙○○
    騎乘車號375-DHG 號重型機車駛於同路段之對向車道，甲○
    ○竟疏未注意，為閃避同向車輛而逆向跨越分向限制線行駛
    ，右前車身因此撞擊乙○○所騎乘之上開重型機車，致乙○
    ○人車倒地，機車旋即起火燃燒全毀，乙○○亦受有複雜性
    開放性骨盆腔骨折及會陰部巨大撕裂傷、右大腿骨骨折、右
    側髂骨動脈拴塞、左大小腿三度燒傷合併腔室徵候群、胸主
    動脈剝離等傷害。乙○○經送醫急救，因右下肢嚴重感染而
    行右腿截肢至右髖關節及取皮手術，左側下肢三度燒傷後多
    次清創，目前完全依賴輪椅，等同下半身癱瘓，而受有右側
    下肢機能毀敗併左側下肢機能嚴重減損之重傷害。甲○○肇
    事後，在有偵查犯罪職權之公務員查知其為犯人前，向接獲
    報案之台北縣政府警察局板橋分局警員陳述犯罪而接受裁判
    。
二、案經乙○○訴由臺北縣政府警察局板橋分局報請臺灣板橋地
    方法院檢察署檢察官偵查起訴。
    理  由
一、訊據被告甲○○迭於警詢、偵查及本院審理中就上開犯罪事
    實坦承不諱，且有照片12幀、道路交通事故調查報告表、道
    路交通事故現場圖各1 件在卷可查（見97年偵字第34294 號
    卷第15至18頁、第26至31頁）。本件經送臺灣省台北縣區車
    輛行車事故鑑定委員會鑑定結果，亦認：「甲○○駕駛自用
    小客車，逆向超車違規跨越分向限制線，駛入來車道為肇事
    原因。乙○○駕駛普通重型機車，無肇事因素」等語（見上
    開偵查卷第49至51頁）。而乙○○受有複雜性開放性骨盆腔
    骨折及會陰部巨大撕裂傷、右大腿骨骨折、右側髂骨動脈拴
    塞、左大小腿三度燒傷合併腔室徵候群、胸主動脈剝離等傷
    害，經送醫急救，因右下肢嚴重感染而行右腿截肢至右髖關
    節及取皮手術，左側下肢三度燒傷後多次清創，目前完全依
    賴輪椅，等同下半身癱瘓等重傷害乙節，復有亞東紀念醫院
    診斷證明書2 件在卷可稽（見上開偵查卷第37頁、本院卷）
    。按道路交通安全規則第90條規定，駕駛人駕駛汽車，應遵
    守道路交通標誌、標線、號誌之指示，並服從交通指揮人員
    之指揮。而雙黃實線乃設於路段中，用以分隔對向車道，並
    雙向禁止超車、跨越或迴轉，道路交通標誌標線號誌設置規
    則第149 條第1 項第1 款亦有明文。被告於上開時地駕駛自
    用小客車行經劃設雙黃實線之道路，理應注意及此，且當時
    天候晴、夜間有照明之光線、柏油道路路面乾燥、無缺陷及
    障礙，依其智識、能力又無不能注意之情事，詎被告竟跨越
    雙黃線駛入對向車道，其就本案有過失至明。而告訴人乙○
    ○確因本件車禍而受有上述重傷害，已如前述，是被告之過
    失犯行與被害人所受重傷害間，亦有相當因果關係。本件被
    告因過失而致乙○○受有重傷害，其犯行事證明確，堪予認
    定。
二、核被告甲○○因過失致告訴人乙○○受有重傷害，所為係犯
    刑法第284 條第1 項後段之過失致重傷罪。又被告於肇事後
    ，向承辦警員自首犯罪乙節，有道路交通事故肇事人自首情
    形紀錄表在卷可佐（見上開偵查卷第20頁），並接受法院裁
    判，爰依刑法第62條前段規定，減輕其刑。本院審酌被告因
    跨越分向限制線而撞擊駛於對向車道之乙○○，其過失程度
    並非輕微，且乙○○人車倒地後，車輛起火燃燒全毀，因此
    受有右下肢截肢至右髖關節及取皮手術，左側下肢三度燒傷
    後多次清創，目前完全依賴輪椅，等同下半身癱瘓等重傷害
    程度，並考量被告肇事後始終坦承犯行，並曾多次與被害人
    之父洽談和解，雖未能達成協議，然已先由保險公司賠償新
    台幣80萬元之犯罪後態度等一切情狀，量處如主文所示之刑
    ，並諭知易科罰金折算標準。
三、末按「除被告所犯為死刑、無期徒刑、最輕本刑為三年以上
    有期徒刑之罪或高等法院管轄第一審案件者外，於前條第一
    項程式進行中，被告先就被訴事實為有罪之陳述時，審判長
    得告知被告簡式審判程式之旨，並聽取當事人、代理人、辯
    護人及輔佐人之意見後，裁定進行簡式審判程式」，刑事訴
    訟法第273 條之1 定有明文。查本件被告所涉犯之刑法第28
    4 條後段之罪，法定本刑並非最輕本刑為三年以上有期徒刑
    之罪，且被告於本院準備程式期日中已就被訴事實為有罪之
    陳述，經告知被告簡式審判程式之旨後，被告及公訴人對於
    本件改依簡式審判程式審理亦均表示無意見，是本院即依前
    揭刑事訴訟法規定，裁定本件進行簡式審判程式，附此敘明
    。
據上論斷，應依刑事訴訟法第273 條之1 第1 項、第299 條第1
項前段，刑法第284 條第1 項後段、第62條、第41條第1 項前段
，判決如主文。
本案經檢察官王家春到庭執行職務。
中    華    民    國    99    年    1     月    15    日
                  刑事第十八庭  法  官  汪怡君
上列正本證明與原本無異。
如不服本判決，應於判決送達後10日內敘明上訴理由，向本院提
出上訴狀 (應附繕本) ，上訴於臺灣高等法院。其未敘述上訴理
由者，應於上訴期間屆滿後20日內向本院補提理由書「切勿逕送
上級法院」。
                                書記官  田世杰
中    華    民    國    99    年    1     月    15    日
附錄本案論罪科刑法條全文：
中華民國刑法第284條
因過失傷害人者，處六月以下有期徒刑、拘役或五百元以下罰金
，致重傷者，處一年以下有期徒刑、拘役或五百元以下罰金。
從事業務之人，因業務上之過失傷害人者，處一年以下有期徒刑
、拘役或一千元以下罰金，致重傷者，處三年以下有期徒刑、拘
役或二千元以下罰金。

司法院資訊處製作；財團法人民間司法改革基金會備份。
